【裁判字號】    97,上訴,884
【裁判日期】    970522
【裁判案由】    違反毒品危害防制條例
【裁判全文】
臺灣高等法院臺中分院刑事判決         97年度上訴字第884號
上  訴  人
即  被  告  乙○○
上列上訴人因違反毒品危害防制條例案件，不服臺灣彰化地方法
院96年度訴字第2155號中華民國96年12月18日第一審判決（起訴
案號：臺灣彰化地方法院檢察署96年度毒偵字第4775號），提起
上訴，本院判決如下：
    主  文
原判決關於施用第一級毒品部分及執行刑均撤銷。
乙○○施用第一級毒品，累犯，處有期徒刑壹年。扣案之第一級
毒品海洛因肆包（合計淨重參點伍伍公克、空包裝總重壹點伍零
公克）沒收銷燬之；扣案之注射針筒參支、塑膠鏟管壹支均沒收
。
其他上訴駁回。
前項駁回上訴部分所處有期徒刑陸月，與第二項撤銷改判部分所
處之刑，應執行有期徒刑壹年肆月，扣案之第一級毒品海洛因肆
包（合計淨重參點伍伍公克、空包裝總重壹點伍零）沒收銷燬之
；扣案之注射針筒參支、塑膠鏟管壹支均沒收。
    事  實
一、乙○○前於89年間因施用毒品案件，經原審法院裁定送勒戒
    處所觀察、勒戒後，因認有繼續施用毒品之傾向，再經原審
    法院裁定令入戒治處所施以強制戒治，嗣經原審法院裁定停
    止戒治，所餘戒治期間付保護管束，惟於保護管束期間，因
    違反保護管束應遵守事項情節重大，再經原審法院裁定撤銷
    停止戒治令入戒治處所強制戒治，於91年9 月17日執行完畢
    ，翌（18）日出監，並由臺灣彰化地方法院檢察署檢察官不
    起訴處分確定。其又因竊盜案件，經原審法院以94年度易字
    第21號判決判處有期徒刑8 月確定；復因施用毒品案件，經
    原審法院於94年10月14日以94年度訴緝字第57號判決分別判
    處有期徒刑10月、5 月，應執行有期徒刑1年2月，並告確定
    。上開二案嗣經接續執行，於96 年2月16日因縮短刑期假釋
    出監付保護管束，甫於96年7月2日縮刑期滿，未經撤銷假釋
    而視為徒刑執行完畢。
二、詎乙○○仍不知悔改，復基於施用第一級毒品海洛因之犯意
    ，於96年9月17日凌晨1時許，在其位於彰化縣花壇鄉○○村
    ○○路132 巷10號之住所內，以塑膠鏟管鏟起少許第一級毒
    品海洛因摻水混合後置入注射針筒，再持以施打手臂之方式
    ，施用第一級毒品海洛因一次。另基於施用第二級毒品甲基
    安非他命之犯意，於96 年9月16日或17日之某時許，在上揭
    住處，以將第二級毒品甲基安非他命置於玻璃球管內燒烤，
    使其產生煙霧後再加以吸食之方式，施用第二級毒品甲基安
    非他命一次。嗣於96年9月18日上午8時許，為警在上揭住處
    查獲，並當場扣得持有之第一級毒品海洛因4 包（合計淨重
    3.55公克、空包裝總重1.50公克）、所有供施用海洛因之注
    射針筒3支、塑膠鏟管1支，始查悉上情。
三、案經彰化縣警察局鹿港分局報請臺灣彰化地方法院檢察署檢
    察官偵查起訴，原審認有刑事訴訟法第273之1條第1 項之情
    形，改依簡式審判程序審理。
    理  由
一、上訴人即被告乙○○經本院合法傳喚，無正當理由不到庭，
    據其前於原審審理時所為之答辯，其對於上揭事實，係坦承
    不諱。且其於為警查獲時所採取之尿液，經送鑑驗結果，確
    呈嗎啡、甲基安非他命陽性反應，此有彰化縣警察局鹿港分
    局委託檢驗尿液代號與真實姓名對照表、詮昕科技股份有限
    公司96年10月2 日報告編號00000000濫用藥物尿液檢驗報告
    各一紙附卷可稽。而扣案之被告所持有之白色粉末4 包，經
    送鑑定之結果，均含第一級毒品海洛因成分，合計淨重3.55
    公克（空包裝總重1.50公克，按：依調查局鑑定書之寫法，
    該空包裝重並不包含在淨重內），有法務部調查局96年10月
    14日調科壹字第09623072250號鑑定書1紙在卷可參。復有注
    射針筒3支、塑膠鏟管1支扣案及現場照片2 張在卷可資佐證
    。被告就其分別施用第一級毒品海洛因、第二級毒品甲基安
    非他命各一次之自白，核與事實相符，足堪採信。次查，被
    告前於89年間因施用毒品案件，經原審法院裁定送勒戒處所
    觀察、勒戒後，因認有繼續施用毒品之傾向，再經原審法院
    裁定令入戒治處所施以強制戒治，嗣經原審法院裁定停止戒
    治，所餘戒治期間付保護管束，惟於保護管束期間，因違反
    保護管束應遵守事項情節重大，再經原審法院裁定撤銷停止
    戒治令入戒治處所強制戒治，於91 年9月17日執行完畢，翌
    （18）日出監。其又因施用毒品案件，經原審法院於94年10
    月14日以94年度訴緝字第57號判決分別判處有期徒刑10月、
    5月，應執行有期徒刑1年2月， 並告確定，依毒品危害防制
    條例第二十三條第二項規定，自應依法追訴。本案事證已臻
    明確，被告施用第一、二級毒品犯行堪以認定，自應依法論
    科。
二、按海洛因、甲基安非他命係毒品危害防制條例所定之第一級
    毒品、第二級毒品，不得非法持有、施用。是被告乙○○所
    為，係分別犯毒品危害防制條例第十條第一項施用第一級毒
    品罪、第十條第二項施用第二級毒品罪。被告為施用而分別
    持有第一級、第二級毒品之低度行為，應為其施用第一級、
    第二級毒品之高度行為吸收，不另論罪。又被告所犯上開二
    罪，係犯意各別、行為互殊，應予分論併罰。再被告前因竊
    盜案件，經原審法院以94年度易字第21號判決判處有期徒刑
    8 月確定；復因施用毒品案件，經原審法院於94年10月14日
    以94年度訴緝字第57 號判決分別判處有期徒刑10月、5月，
    應執行有期徒刑1年2月，並告確定。上開二案嗣經接續執行
    ，於96 年2月16日因縮短刑期假釋出監付保護管束，甫於96
    年7月2日縮刑期滿，未經撤銷假釋而視為徒刑執行完畢之事
    實，有臺灣高等法院被告前案紀錄表附卷可稽，被告前受有
    期徒刑執行完畢後，於五年以內故意再犯本件有期徒刑以上
    之刑之二罪，為累犯，均應依刑法第四十七條第一項規定，
    各加重其刑。
三、原審認被告施用第一級毒品部分，犯罪事證明確，予以論罪
    科刑，固非無見。惟按：供犯罪所用得沒收之物，以屬於犯
    人所有者為限，此項為犯人所有之物，必於事實欄內明白記
    載，其沒收始有依據。原判決諭知注射針筒3支、塑膠鏟管1
    支沒收，然並未於事實欄內記載屬於被告所有，其沒收顯有
    失據。又扣押之海洛因4 包之外包裝因有海洛殘留，難以析
    離，亦應認屬第一級毒品（詳後述），原審未依毒品危害防
    制條例第18條第1 項前段規定沒收銷燬之，亦有未洽。被告
    上訴意旨以其於本案被查獲後，自96 年11月7日起至財團法
    人彰化基督教醫院接受美沙冬替代療法治療，並提出診斷書
    為憑，請求從輕量刑並給予緩刑宣告云云，而指摘原判決量
    刑不當，雖無理由，惟原判決關於被告施用第一級毒品部分
    既有前揭可議之處，即屬無可維持，應由本院將原判決關於
    此部分撤銷改判；其執行刑亦因失所附麗，應一併撤銷。爰
    審酌被告曾因施用毒品經執行觀察、勒戒及強制戒治暨因施
    用毒品經判處罪刑並執行完畢後，仍不知悔改，而再犯罪，
    惡行非輕，顯未能善體國家設置觀察、勒戒及強制戒治機構
    ，協助毒品施用者戒除毒癮之良法美意，惟念及施用毒品本
    質上係戕害自身健康之行為，尚未嚴重破壞社會秩序或侵害
    他人權益，及其施用第一級毒品海洛因之動機、目的、所生
    危害、犯罪後坦承犯行之態度等一切情狀，量處如主文第二
    項所示之刑，以示懲儆。扣押之海洛因4 包（合計淨重3.55
    公克、空包裝總重1.50公克），係屬第一級毒品（該等海洛
    因之外包裝因有海洛殘留，難以析離，亦應認屬第一級毒品
    〈按調查局鑑定時雖對外包裝秤重，但實際上包裝袋內仍有
    海洛因之殘留，有該局93年3月19日調科壹字第09300113060
    號函可參〉），應依毒品危害防制條例第十八條第一項前段
    規定諭知沒收銷燬之。扣案之注射針筒3支及塑膠鏟管1支，
    為被告所有供其施用第一級毒品所用之物，業據被告於原審
    自承在卷，爰依刑法第三十八條第一項第二款規定，諭知沒
    收。至被告施用第二級毒品犯行部分，原審審理結果，適用
    毒品危害防制條例第十條第二項、刑法第十一條、第四十七
    條第一項之規定，並審酌被告曾因施用毒品經執行觀察、勒
    戒及強制戒治暨因施用毒品經判處罪刑並執行完畢後，仍不
    知悔改，而再犯罪，惡行非輕，顯未能善體國家設置觀察、
    勒戒及強制戒治機構，協助毒品施用者戒除毒癮之良法美意
    ，惟念及施用毒品本質上係戕害自身健康之行為，尚未嚴重
    破壞社會秩序或侵害他人權益，及其施用第二級毒品之動機
    、目的、所生危害、犯罪後坦承犯行之態度等一切情狀，量
    處其有期徒刑六月。核原判決此部分認事用法均無違誤，量
    刑亦稱妥適。被告同上揭情詞指摘原審量刑過重，為無理由
    ，應予駁回。惟此駁回上訴部分所處之有期徒刑六月，與前
    揭撤銷改判部分所處之刑，應定其應執行之刑如主文第四項
    所示。
四、被告經合法傳喚，無正當理由不到庭，爰不待其陳述逕行判
    決。
據上論結，應依刑事訴訟法第三百七十一條、第三百六十八條、
第三百六十九條第一項前段、第三百六十四條、第二百九十九條
第一項前段，毒品危害防制條例第十條第一項、第十八條第一項
前段，刑法第十一條前段、第四十七條第一項、第五十一條第五
款、第三十八條第一項第二款，判決如主文。
本案經檢察官甲○○到庭執行職務。
中    華    民    國    97    年    5    月    22     日
            刑事第四庭    審判長法  官  洪  耀  宗
                                法  官  陳  欣  安
                                法  官  江  德  千
上列正本證明與原本無異。
施用第一級毒品部分，得上訴。
施用第二級毒品部分，不得上訴。
如不服本判決應於收受送達後十日內向本院提出上訴書狀，其未
敘述上訴之理由者並得於提起上訴後十日內向本院補提理由書 (
均須按他造當事人之人數附繕本)。
                                書記官  吳  麗  琴
中    華    民    國    97    年    5    月    22     日
【附錄論罪科刑法條】
毒品危害防制條例第十條第一、二項
施用第一級毒品者，處六月以上五年以下有期徒刑。
施用第二級毒品者，處三年以下有期徒刑。


司法院資訊處製作；財團法人民間司法改革基金會備份。
